【裁判字號】    97,上訴,967
【裁判日期】    971028
【裁判案由】    擄人勒贖等
【裁判全文】
臺灣高等法院臺南分院刑事判決         97年度上訴字第967號
上  訴  人
即  被  告  甲○○
指定辯護人  本院公設辯護人丙○○
上列上訴人因擄人勒贖等案件，不服臺灣臺南地方法院96年度重
訴字第29號中華民國97年6月13日第一審判決（起訴案號：臺灣
臺南地方法院檢察署95年度偵緝字第1712號），提起上訴，本院
判決如下：
    主  文
原判決撤銷。
甲○○共同意圖勒贖而擄人，累犯，處有期徒刑肆年。
    事  實
一、甲○○（綽號二齒）曾有違反肅清煙毒條例及槍砲彈藥刀械
    管制條例等前科，其中因違反肅清煙毒條例案件，經臺灣臺
    南地方法院判處有期徒刑3年2月確定，經執行後假釋但因再
    犯罪而被撤銷假釋，其殘刑有期徒刑2年10月又15日於民國
    93年2月27日執行完畢，另於89年間違反槍砲彈藥刀械管制
    條例案件，亦經臺灣臺南地方法院判處有期徒刑5月確定，
    於93年2月6日易科罰金執行完畢。甲○○因曾向乙○○借過
    款項，認其經濟狀況甚佳，有機可乘，遂與真實年籍、姓名
    不詳之綽號「阿佑」、「方男」、「光頭」等成年男子共同
    基於擄人勒贖之犯意聯絡及行為分擔，先由甲○○於94年10
    月3日央請不知情之蘇福林轉達乙○○，請乙○○撥打其所
    用0000000000號手機與其聯絡，乙○○經由蘇福林轉達後，
    即撥打前開電話，而由綽號「阿佑」者接聽。綽號「阿佑」
    即對乙○○恫稱要出面與其會面，否則要到他家押走他，致
    使乙○○心生畏懼，因而於同日晚間10時30分許，前往臺南
    縣善化鎮大成國小大門前赴約。旋綽號「阿佑」、「方男」
    、「光頭」等3人駕駛小客車扺達，即由其中1人持不具殺傷
    力但外觀與真槍相同之假槍1把（未據扣案），扺住乙○○
    頭部，將乙○○強押上車，並要乙○○交付財物，否則即不
    讓其離去，乙○○表示願意給付新台幣（下同）10萬元或20
    萬元，但綽號「阿佑」等人均不滿意，乃將乙○○載往臺南
    縣善化鎮轄內之橋下、涵洞、產業道路旁等處加以毆打。嗣
    乙○○允諾交付50萬元，綽號「阿佑」等人乃停手並要乙○
    ○致電予其友人蘇福林，要蘇福林為乙○○作擔保，乙○○
    乃致電要求蘇福林為其作保，惟遭拒。乙○○復致電予其女
    友王意如，告知其遭人押走，需贖金50萬元始能獲釋，並向
    王意如借款，仍無所獲，綽號「阿佑」等人即將乙○○押往
    甲○○租用之臺南縣善化鎮什乃里94之1號處所。另一方面
    ，王意如前往蘇福林所開設之紳帥理容院尋求幫忙，不久甲
    ○○亦至蘇福林處，蘇福林與甲○○交談後，蘇福林即告知
    王意如，甲○○要載王意如去甲○○租屋處找乙○○，王意
    如即由甲○○載往臺南縣善化鎮什乃里94之1號其租屋處，
    嗣約5至10分鐘許，乙○○即由綽號「阿佑」等人持上開槍
    枝指著頭押下車推進入上開租屋處客廳，綽號「阿佑」等人
    即聽從甲○○之話收起槍枝，但稱要付50萬元始能放人，王
    意如則稱願付10萬元，甲○○佯為幫忙，與王意如向綽號「
    阿佑」者多次協調後，綽號「阿佑」等人始同意由王意如支
    付總價20萬元後釋放乙○○，並要當日先行支付5萬元，5天
    後再付10萬元，15天後再付5萬元，惟因王意如並無現金，
    隨後趕至之蘇福林乃出借1萬元予乙○○，交付予綽號「阿
    佑」等人收受，並約定翌日乙○○須付款4萬元，5天後再付
    10萬元，15天後再付5萬元。綽號「阿佑」等人取得部分贖
    款乃將乙○○放行。因乙○○無錢付款，乃於94年10月5日
    報警處理，而查獲上情。
二、案經臺南縣警察局善化分局報請臺灣臺南地方法院檢察署檢
    察官偵查起訴。
    理  由
壹、程序部分：
一、證人王意如、蘇福林於警詢之供述，屬被告以外之人審判外
    之言詞陳述，被告甲○○否認該供述之證據能力，而證人王
    意如、蘇福林於原審審理時以證人身分接受交互詰問後，本
    院認其於警詢中之供述並無「具有較可信之特別情況」，依
    刑事訴訟法第159條第1項、第159條之3之規範意旨，應無證
    據能力。
二、證人乙○○於警詢之供述，固屬被告以外之人審判外之言詞
    陳述，被告甲○○否認其供述之證據能力，本院依據以下理
    由，認證人乙○○於警詢之供述有證據能力：
（一）按被告以外之人於檢察事務官、司法警察官或司法警察調
      查中所為之陳述，與審判中不符時，其先前之陳述具有較
      可信之特別情況，且為證明犯罪事實存否所必要者，得為
      證據。刑事訴訟法第159條之2定有明文。是被告以外之人
      於審判外之陳述例外具有證據能力之要件為：(1)被告以外
      之人於審判中到庭陳述；(2)被告以外之人於審判中之陳述
      與於檢察事務官、司法警察官或司法警察調查中所為之陳
      述不符；(3)被告以外之人於審判外之陳述具有較可信之特
      別情況；(4)審判外之陳述須為證明犯罪事實存否所必要。
（二）經比較核對證人乙○○於原審及警詢中證言，其就蘇福林
      要其撥打0000000000手機時，究竟係對其表示係「被告」
      或綽號「阿佑」者要找乙○○一情，於警詢中證稱蘇福林
      係告知其要與「被告甲○○」聯絡（見警卷第6頁），而
      於原審審理時，則改稱蘇福林係告知要向綽號「阿佑」者
      聯絡（見原審卷第93、104、111、122頁），是證人乙○
      ○於警詢中及原審審理時，就蘇福林係轉達要乙○○與「
      被告」或綽號「阿佑」者聯絡之陳述，前後不一。而被告
      究竟有無以其自己名義，並提供0000000000號手機，使綽
      號「阿佑」等人得以與乙○○聯絡，乃判斷被告有與參與
      綽號「阿佑」等人對乙○○擄人勒贖行為之重要依據，當
      然屬證明本件被告擄人勒贖罪事實存否所必要。
（三）另證人乙○○於原審審復證稱：警詢筆錄伊有看過，都是
      按造伊自己的意思記載等語（見原審卷第121頁），已足
      確認乙○○警詢之陳述與警詢筆錄記載內容相符。其次，
      證人乙○○於本件係被害人，衡情司法警方應無違反其意
      願違法取供之可能。是證人乙○○於警詢之陳述其可信性
      及任意性均得以確信，足認其於警詢中之陳述具有特別可
      信之情況，而具有證據能力。
貳、實體部分
一、訊據上訴人即被告甲○○固供承將其所使用之0000000000號
    手機係借予綽號「阿佑」使用；於94年10月3日晚間11時許
    騎機車至蘇福林所開設之紳帥理容院，載王意如至臺南縣善
    化鎮什乃里94之1號其租住處等情，惟矢口否認參與擄人勒
    贖犯行，辯稱：伊沒有叫蘇福林轉告乙○○跟伊聯絡，因當
    時綽號「阿佑」與伊同住上開租屋處，而綽號「阿佑」沒有
    手機，才把門號0000000000號手機借給綽號「阿佑」使用；
    綽號「阿佑」等人與乙○○在談贖金的問題時，伊未在場；
    乙○○與綽號「阿佑」在本案之前就已經有金錢上的糾紛云
    云。
二、經查：
（一）證人乙○○於94年10月3日以0000000000號手機與綽號「
      阿佑」聯繫時，綽號「阿佑」即恫嚇乙○○要出面與其談
      判，否則要到乙○○家將之抓走，乙○○因而心生畏懼，
      乃於同日晚間10時30分前往臺南縣善化鎮大成國小大門前
      與綽號「阿佑」會面，惟甫至該處，綽號「阿佑」、「方
      男」、「光頭」3人即持槍將乙○○強押上車，要求乙○
      ○給付現金，否則即不讓其離去，乙○○表示要給付10萬
      元或20萬元，綽號「阿佑」等人表示不夠，並繼續將乙○
      ○載往臺南縣善化鎮轄內之橋下、涵洞、產業道路旁等處
      加以毆打，嗣乙○○允諾交付50萬元後始停手，並要乙○
      ○致電予其友人蘇福林，要蘇福林為乙○○作擔保，乙○
      ○乃致電予蘇福林，惟為蘇福林所拒，乙○○復致電予其
      女友王意如，告知其遭人押走，需贖金50萬元始能獲釋，
      並向王意如借款，綽號「阿佑」等人則將乙○○押至臺南
      縣善化鎮什乃里94之1號，而同時被告已將乙○○之女友
      王意如載至上址，蘇福林亦隨後趕至，最後，經王意如與
      綽號「阿佑」等人議價後，綽號「阿佑」等人同意王意如
      以20萬元之代價贖回乙○○，並且當日先行支付5萬元，5
      天後再付10萬元，15天後再付5萬元，惟因王意如並無現
      金，即由蘇福林交付1萬元予綽號「阿佑」等人，綽號「
      阿佑」等人乃釋放乙○○，讓其離去等情，業據證人乙○
      ○迭於警詢、檢察官偵查中及原審結證明確（分見警卷第
      5至7頁、第11頁；偵Ａ卷第30至32頁；原審卷第92至137
      頁）；核與證人王意如於檢察官偵查中及原審結證稱：在
      上址與綽號「阿佑」等人協調由乙○○給付20萬元，並由
      蘇福林當場交付1萬元後，乙○○因而獲釋等情相符（見
      偵Ａ卷第30頁；原審卷第160至第175頁）；亦與證人蘇福
      林於原審結證稱：接獲乙○○電話，要求其擔保50萬元，
      及其前往上址，交付1萬元予綽號「阿佑」等情吻合（見
      警卷第15至18頁；原審卷第138至158頁），是綽號「阿佑
      」等人對乙○○施以強暴、脅迫手段，使乙○○離開其原
      來處所而將其移置於自己實力支配之下，而令乙○○之友
      人提供金錢以贖取被擄者之身體自由之事實，堪以認定。
（二）被告雖辯稱乙○○與綽號「阿佑」者間有金錢債務糾紛云
      云，然此為證人即被害人乙○○所否認（見警卷第7、11
      頁；偵Ａ卷第31頁；原審卷第109、120頁）；且證人王意
      如亦證稱：乙○○沒有欠被告跟綽號「阿佑」錢，是被告
      曾向乙○○借錢，欠乙○○2萬5千元（見偵Ａ卷第32頁）
      ；況且證人蘇福林復於原審結證稱：其與被告為自國中時
      即認識相熟之友人，亦未曾聽聞綽號「阿佑」與乙○○有
      何金錢糾紛一情（見原審卷第147、150頁）。雖被告於本
      院仍為上開辯解，但本院詢以綽號「阿佑」者之真實姓名
      、年籍、住所為何，是否能傳喚其到庭作證？但被告答稱
      ：不知綽號「阿佑」之真實姓名、年籍及住所為何，致不
      能聲請傳喚其到庭作證（見本院卷第58、63、66頁）。又
      查被告於本院自承綽號「阿佑」者曾在其家住了二個多月
      ，並稱綽號「阿佑」者是外地人，很尊重伊（見本院卷第
      58、63頁），但被告竟稱不知綽號「阿佑」之真實姓名、
      年籍及住所為何，致不能聲請傳喚其到庭作證，顯不合常
      情，足認被告所辯不足採信。
（三）再查：
    (一)被告甲○○於檢察官偵查中即自承其委請蘇福林轉達乙○
      ○，請乙○○撥打0000000000號手機與之聯絡，而其即將
      該門號手機交付予綽號「阿佑」等人，使綽號「阿佑」等
      人得與乙○○通話（見偵Ｂ卷第23、40頁），核與證人乙
      ○○於警詢、檢察官偵查中結證稱：綽號「鴨母」之人（
      即蘇福林）於97年10月3日轉告其要與綽號「二齒」（即
      被告）聯絡，並給其「二齒」的電話號碼等語相符（見警
      卷第6頁；偵Ａ卷第32頁；偵Ｂ卷第31頁）。且證人乙○
      ○於檢察官偵查中另證稱：蘇福林說，被告要找伊時還說
      ，說如果沒有跟他聯絡要把伊押走，伊就打過去，是綽號
      「阿佑」接的等語（見偵Ａ卷第32頁；偵Ｂ卷第31頁），
      是被告確有要蘇福林轉達乙○○，要乙○○撥打其使用之
      0000000000手機，使綽號「阿佑」等人得以與乙○○聯繫
      無訛。至於證人乙○○於原審另證稱：蘇福林轉告說綽號
      「阿佑」找伊等語，與其前次於警詢、偵訊時所述不同，
      亦與被告於警詢前揭不利於已之供述不符，要無可採。
    (二)查被告甲○○於原審偵、審中已自陳其知悉綽號「阿佑」
      等人要找乙○○，是為了談錢的事（見偵Ｂ卷第40頁；原
      審卷第204頁），而證人王意如於原審偵、審中亦證稱：
      其於由被告載往臺南縣善化鎮什乃里94之1之途中，被告
      說乙○○答應要給被告3萬元，沒拿到3萬元，他對他的小
      弟沒辦法交待，所以他的小弟才要抓乙○○等語（見偵Ａ
      卷第31頁）。因此，被告借手機予綽號「阿佑」等人，供
      其等與乙○○聯繫時，即已知悉綽號「阿佑」等人找被告
      之目的在於向乙○○索取金錢，堪以認定。
    (三)又證人乙○○於原審結證時稱：其遭綽號「阿佑」等人押
      走，控制自由後，並不知道會被押去被告臺南縣善化鎮什
      乃里94之1號住處（見原審卷第114頁）；而證人王意如於
      原審偵、審中結證稱：其於前往蘇福林所開設之紳帥理容
      院，向蘇福林求援時，被告亦抵達該處，蘇福林說被告會
      載其去找乙○○，隨後，即由被告載其至乙○○被押制之
      處所即臺南縣善化鎮什乃里94之1號，而其抵達被告前開
      住處後，見到乙○○被綽號「阿佑」用槍抵著頭押下車等
      語（見偵Ａ卷第30、31頁；原審卷第160至第163、171至
      173頁）。由上開2位證人證述可知，被告於乙○○、王意
      如均不知乙○○將被押往何處時，竟能將王意如載往前址
      ，是被告顯然對於綽號「阿佑」等人於擄人之後欲將乙○
      ○安置之地點，知之甚詳，若其並未事先與綽號「阿佑」
      等人有相當程度之聯繫，則其何能知悉？被告雖辯稱：係
      王意如以手機聯絡，伊才知道乙○○會到伊住處云云，然
      此與證人前開證詞不符，應不可採。
    (四)被告於警詢時供陳：其在臺南縣善化鎮什乃里94之1號與
      綽號「阿佑」等人協調乙○○應給付之金額，最後以20萬
      元達成協議，且以當天給付5萬元，5日後交付10萬元，15
      日後再交付5萬元（見警卷第2、3頁）；證人王意如於檢
      察官偵查及原審審理中結證稱：其抵達臺南縣善化鎮什乃
      里94之1號時，與被告協商調降贖金，而被告則表示其無
      法作主，要詢問綽號「阿佑」等人，最後以20萬元達成協
      議，並以分期付款方式給付等語（見偵Ａ卷第31頁；原審
      卷第164、165頁），則就被告確有參與贖金之協商過程部
      分之事實，亦可認定，被告辯稱其未參與協商云云，自不
      足取。
    (五)被告於警詢時即供陳：綽號「阿佑」等人平日與伊同居，
      很聽伊的話（見警卷第3頁）；而證人乙○○與王意如均
      證稱：乙○○遭綽號「阿佑」等人押至臺南縣善化鎮什乃
      里94之1號時，綽號「阿佑」原本持槍抵著乙○○的頭，
      是被告叫綽號「阿佑」把槍拿下來，綽號「阿佑」才放下
      槍；同年10月20日在臺南縣善化鎮○○路與建國路口時，
      被告開車，遇到伊和乙○○，被告就叫綽號「阿佑」抓乙
      ○○，但沒抓到，後來綽號「阿佑」轉而抓伊，被告說不
      要抓女的，綽號「阿佑」就放開等語（見原審卷第98、16
      0至163、175頁）；且證人王意如證稱：蘇福林拿1萬元給
      綽號「阿佑」後，被告就交待綽號「阿佑」載伊等回去（
      見偵Ａ卷第31頁）。縱觀上開各情，可知綽號「阿佑」係
      服從被告之指令而行事，被告於原審審理中辯稱綽號「阿
      佑」等人不會聽其命令行事，顯與事實不符之，要無可採
      。
    (六)綜上，被告甲○○明知綽號「阿佑」等人欲控制乙○○之
      人身自由並向乙○○勒索金錢，竟仍要蘇福林轉達乙○○
      與之聯絡，並出借手機借予綽號「阿佑」，使綽號「阿佑
      」得以與乙○○聯繫，於控制乙○○之人身自由後，再將
      乙○○之女友載往乙○○遭控制之地點，參與贖金之協商
      ，嗣乙○○應允分期付款給付20萬元，並由蘇福林交付1
      萬元予綽號「阿佑」後，被告始令綽號「阿佑」將乙○○
      釋放等情無訛，則被告與綽號「阿佑」等人有犯意聯絡及
      行為分擔，應可認定。
（四）按刑法上所稱擄人勒贖，係在【主觀上具有勒贖之不法意
      圖】，客觀上以強暴、脅迫或詐術、恐嚇或其他不正方法
      使被害人離開其原來處所而將其移置於自己實力支配之下
      ，而令被擄者之親友提供金錢或其他財物以贖取被擄者之
      生命或身體自由，因此在手段行為上具有妨害自由之本質
      ，但在目的行為上，則具有恐嚇行為之本質；又按擄人勒
      贖罪之行為人，主觀上則具有【勒贖】之不法意圖，至於
      行為人勒索財物之對象，並不以被擄人為限，即向被害人
      或其關係人勒索財物，均得以該罪論處，此分別有最高法
      院91年度臺上字第6480號、93年度臺上字第2859號判決意
      旨可考。次按刑法第328條之強盜罪，行為人對被害人雖
      亦以強暴、脅迫、藥劑、催眠術等不正方法，使被害人之
      意思自由受拘束而交付財物或任由行為人取走財物，故強
      盜行為實施中，亦經常有被害人行動自由受制之情狀，然
      其與擄人勒贖最主要之區別在於行為人犯罪之主觀上是否
      具有【勒贖】之不法意圖，即行為人有無利用被害人或其
      親友恐懼被害人生命、自由遭控制或毀滅之心理，而籌措
      金錢以換取被害人之人身自由之意思，擄人勒贖罪之行為
      人係利用被害人或其親友前揭心理上之恐懼而獲取財物，
      而強盜罪之行為人則缺乏此意圖，僅係對被害人施以前述
      強暴等手段，使被害人意思自由受拘束而達到取財目的。
      查本案被害人乙○○係遭綽號「阿佑」等人強押而喪失人
      身自由，並於允諾交付款項予綽號「阿佑」等人之後，始
      獲釋放，則綽號「阿佑」等人強押被害人之時，主觀上有
      以被害人人身自由「勒贖」之意圖，已甚為明確。綜上所
      述，本案綽號「阿佑」、「光頭」、「方男」3人所為已
      該當刑法第347條第1項之擄人勒贖行為，被告辯稱綽號「
      阿佑」等人取得款項乃乙○○受強暴脅迫後所親自交付，
      與擄人勒贖之構成要件不符云云，並予敘明。
三、按行為後法律有變更者，適用行為時之法律。但行為後之法
    律有利於行為人者，適用最有利於行為人之法律，現行刑法
    第2條第1項定有明文。此為刑法第2條第1項揭示之法律變更
    從舊從輕原則，規範目的在於避免惡化行為人法律地位，致
    其受行為時無法預見之刑罰處罰，故該條文「法律」之解釋
    限於「刑罰法律」（司法院大法官釋字第103號解釋、最高
    法院51年台非字第76號判例參照），循此意旨，則該條文之
    「變更」當限於「影響整體刑罰權規範內容利或不利」之變
    更，始合其規範目的。被告行為後，刑法已於94年2月2日修
    正公布，並於95年7月1日施行，又參酌最高法院第8次刑事
    庭會議決議，現行刑法第2條第1項之規定，係規範行為後法
    律變更所生新舊法律比較適用之準據法，於新刑法施行後，
    應適用新刑法第2條第1項之規定，本於統一性及整體性原則
    ，綜其全部罪刑之結果，為「從舊從輕」之比較。本案關於
    新舊法比較及法律之適用，分述如下：
    (一)刑法第28條已由原先之「二人以上共同實施犯罪之行為者
      ，皆為正犯」，修正為「二人以上共同實行犯罪之行為者
      ，皆為正犯」，足見修正後刑法第28條之規定，已將陰謀
      共同正犯及預備共同正犯，排除在共同正犯之範疇之外，
      已涉及犯罪構成要件或處罰內容之變更，自屬法律之變更
      ，而有比較新舊法適用之必要。
    (二)刑法第47條由原先之「受有期徒刑之執行完畢，或受無期
      徒刑或有期徒刑一部之執行而赦免後，5年以內再犯有期
      徒刑以上之罪者，為累犯，加重本刑至2分之1」，修正為
      同條第1項「受徒刑之執行完畢，或一部之執行而赦免後
      ，5年以內故意再犯有期徒刑以上之罪者，為累犯，加重
      本刑至2分之1。」，亦屬法律之變更，而有比較新舊法適
      用之必要。
    (三)又刑法第55條後段牽連犯之規定，業於94年2月2日修正公
      布刪除，並於95年7月1日施行，本案被告之犯行，因行為
      後刑法業已刪除牽連犯之規定，則按新法應以數罪併罰予
      以論處，比較新、舊法結果，依刑法第2條第1項前段規定
      ，應適用較有利於被告之行為時法律即修正前之刑法論以
      牽連犯，從一重處斷。
    (四)本案涉及刑法法律變更部分，綜合上述比較新舊法之規定
      ，以舊刑法有利於被告，依新修正刑法第2條第1項規定，
      自應適用行為時舊刑法予以論處。
四、又按擄人勒贖罪為繼續犯，於意圖勒贖而為擄人行為時，犯
    罪即屬成立，在被擄人未經釋放以前，其犯罪行為仍在繼續
    進行中，因之參與擄人行為者，或雖未參與擄人行為，而在
    被擄人未釋放前，出面勒贖，皆在犯罪繼續中參與目的行為
    ，均應認為共同正犯，此亦有最高法院95年度臺上字第6767
    號判決意旨可考。依前所述，被告甲○○顯然係與綽號「阿
    佑」等人共謀於前，再分工由被告其向乙○○提出要約，使
    綽號「阿佑」等人可以掌握乙○○行蹤，且將乙○○之女友
    王意如載往乙○○被勒贖處，進行贖金之協商，則其所為顯
    然已屬擄人勒贖之正犯，檢察官認被告所為，係成立幫助擄
    人勒贖罪，尚有未洽。是核被告甲○○所為，係犯刑法第34
    7條第1項之擄人勒贖罪。又被告與綽號「阿佑」、「方男」
    、「光頭」等人間，有犯意聯絡、行為分擔，均為共同正犯
    。又被告因違反肅清煙毒條例及槍砲彈藥刀械管制條例等案
    件，經法院分別判判處有期徒刑確定，分別於93年2月6日、
    93年2月27日執行完畢之事實，有臺灣高等法院被告前案紀
    錄表1份在卷可稽，其於受徒刑之執行完畢後，5年以內故意
    再犯本件之罪，為累犯，應依修正前刑法第47條之規定，加
    重其刑。又被告與綽號「阿佑」等人經與被害人等協調後，
    於收受被害人乙○○交付之1萬元，並約定翌日乙○○須付
    款4萬元，5天後再付10萬元，15天後再付5萬元，被告及綽
    號「阿佑」等人取得部分贖款已將乙○○放行，合於刑法第
    347條第5項取贖後而釋放被害人得減輕其刑之規定，並依該
    規定減輕其刑，以上有加重及減輕其刑之適用，依法先加重
    後減輕之。
五、原審審理結果，認被告罪證明確而予論罪科刑，固非無據。
    惟查，被告及綽號「阿佑」等人取得部分贖款已將乙○○釋
    放，合於刑法第347條第5項得減輕其刑之規定，原判決並未
    依該規定減輕其刑，為有未當。被告上訴否認犯罪，並不可
    採，惟原判決既有上開不當之處，自屬無可維持，應由本院
    予以撤銷改判，以期適法。爰審酌被告甲○○有前述之前科
    紀錄，素行不良，不思以正當工作賺取生活所需，竟與綽號
    「阿佑」等人持假槍擄人以勒贖款項，其犯罪動機不良、所
    用之手段殘暴，造成被害人精神及心理深度恐懼及不安，對
    國民生活秩序與社會治安之危害甚鉅，惡性重大，且於犯後
    矢口否認犯罪，態度不佳，惟念及其等未實際傷害被害人，
    於取得部分贖金後釋放被害人等一切情狀，量處有期徒刑4
    年。至於綽號「阿佑」、「方男」、「光頭」等人作案時所
    持用之前述假槍，並無證據證明有殺傷力，非違禁物，又00
    00000000手機雖為被告等人所使用，但無證據證明係其等所
    有，非違禁物，且未扣案，亦不能證明尚存在，爰不宣告沒
    收，附此敘明。
據上論斷，應依刑事訴訟法第369條第1項前段、第364條、第299
條第1項前段、修正前刑法第28條、第55條後段、刑法第347條第
1項、第5項、修正前刑法第47條，判決如主文。
本案經檢察官林炎昇到庭執行職務。
中    華    民    國    97    年    10    月    28    日
                  刑事第一庭    審判長法  官  黃崑宗
                                      法  官  夏金郎
                                      法  官  王明宏
以上正本證明與原本無異。
如不服本判決，應於收受本判決後十日內向本院提出上訴書狀。
其未敘述上訴理由者並得於提起上訴後十日內向本院補提理由書
狀（均須按他造當事人之人數附繕本）「切勿逕送上級法院」。
                                      書記官  黃全忠
中    華    民    國    97    年    10    月    28    日
附錄本判決論罪科刑法條：
中華民國刑法第347條第1項、第5項：
意圖勒贖而擄人者，處死刑、無期徒刑或7年以上有期徒刑。
犯第1項之罪，未經取贖而釋放被害人者，減輕其刑；取贖後而
釋放被害人者，得減輕其刑。

司法院資訊處製作；財團法人民間司法改革基金會備份。
